臺灣橋頭地方法院刑事判決
111年度易字第253號
公  訴  人  臺灣橋頭地方檢察署檢察官
被      告  黃河平


上列被告因妨害名譽案件，經檢察官提起公訴（111年度偵字第7
013號），本院判決如下：
    主  文
黃河平犯公然侮辱罪，處拘役貳拾日，如易科罰金，以新臺幣壹
仟元折算壹日。
    事  實
一、黃河平與邱玉珍、郝芳嘉均為高雄市○○區○○街00巷0號「右
    昌新加坡大廈」之住戶，其等與戈樹堉、蔣吉苾、洪嘉隆等
    人於民國110年6月16日下午5時30分許，一同在上揭社區中
    庭及管理室前協調郝芳嘉與保全人員間之糾紛時，黃河平因
    與邱玉珍、郝芳嘉意見不合，竟基於公然侮辱之犯意，在上
    揭不特定多數人均得共見共聞之處所，出言：「王八蛋」、
    「混蛋」、「這幾個王八蛋又不付錢的人，在那邊機機歪歪
    」等言詞（下簡稱本案言詞）辱罵邱玉珍、郝芳嘉，足以貶
    損邱玉珍、郝芳嘉之人格尊嚴、名譽及社會評價。
二、案經邱玉珍、郝芳嘉告訴臺灣橋頭地方檢察署檢察官偵查起
    訴。
    理  由
壹、程序部分
　　按傳聞法則之重要理論依據，在於傳聞證據未經當事人之反
    對詰問予以核實，乃予排斥，惟若當事人已放棄對原供述人
    之反對詰問權，於法院審判時表明同意該等傳聞證據可作為
    證據，基於證據資料愈豐富，愈有助於真實發現之理念，並
    貫徹刑事訴訟法修法加重當事人進行主義之精神，確認當事
    人對於證據能力有處分權之制度，傳聞證據經當事人同意作
    為證據，法院認為適當者，亦得為證據。本案檢察官、被告
    黃河平及於本院審理時已表示對於本判決後引之證據均同意
    有證據能力（見易字卷第81頁），本院復斟酌該等證據（含
    供述、非供述證據），並無任何違法取證之不適當情形，亦
    無顯有不可信之情況，且經本院於審理期日提示予檢察官、
    被告辨認、宣讀或告以要旨而為合法調查，以之作為證據使
    用係屬適當，且與本案待證事實具有關聯性，自得採為認定
    事實之證據。
貳、實體部分
一、訊據被告固坦承有於上揭時、地曾出言本案言詞之事實，惟
    矢口否認有何公然侮辱之犯行，辯稱：我雖然有說這些話，
    但我不是在罵告訴人邱玉珍、郝芳嘉，我只是在發牢騷云云
    ，經查：
　㈠被告與告訴人邱玉珍、郝芳嘉、戈樹堉、蔣吉苾、洪嘉隆等
    人於上揭時間，於上開多數人得以共見共聞之地點，一同協
    調關於郝芳嘉與該社區保全人員糾紛事宜，期間被告曾出言
    本案言詞之事實，業據被告坦承在卷（見易字卷第45頁、第
    47頁、第82頁），核與證人即告訴人郝芳嘉於警詢、偵訊及
    本院審理中、證人即告訴人邱玉珍、證人戈樹堉、蔣吉苾於
    警詢及本院審理中，證人洪嘉隆於本院審理中之證述情節均
    大致相符（見警卷第16至17頁、第19至21頁、第23至26頁；
    偵卷第78頁；易字卷第48至78頁），而被告確曾口出上開言
    詞等情，亦經本院勘驗錄音檔案無誤，有本院勘驗筆錄在卷
    可憑（見易字卷第46至47頁），此部分之事實，應先堪以認
    定。
　㈡被告雖以前詞置辯，惟查：
　⒈告訴人邱玉珍、郝芳嘉於警詢時均證稱：當時我們與黃河平
    、蔣吉苾及戈樹堉在一起場開協調會，一開始黃河平跟蔣吉
    苾在談保全去留問題，我們其他3人都站在旁邊，後來黃河
    平就生氣一直罵，包括我們一起罵，罵我們王八蛋等語（見
    偵卷第16頁、第21頁），嗣其等於本院審理時均證稱：因為
    我們與戈樹堉、蔣吉苾等4人與被告都站得很近，被告有先
    稱我們為四人幫後，再以右手畫圈方式對我們比劃，罵我們
    本案言詞等語（見易字卷第51至53頁、第57至59頁），核與
    證人戈樹堉於本院審理時證稱：被告罵本案言詞時，有用右
    手比劃繞圈方式指我及郝芳嘉、邱玉珍、蔣吉苾等4人，並
    曾說：「你們四個」，因為現場只有我與邱玉珍、郝芳嘉、
    蔣吉苾等4人在場，且我們4人與被告之相對位置僅2、3步之
    距離，所以我認為被告是針對我們4人罵等語互有相符（見
    易字卷第68至71頁），又據證人蔣吉苾證稱：被告是看著邱
    玉珍、郝芳嘉說本案言詞，我不記得被告有無比動作，只記
    得被告是對著邱玉珍、郝芳嘉講等語（易字卷第63至65頁）
    。準此以觀，稽之告訴人2人就被告如何辱罵渠等之情節前
    後所述一致，並無明顯矛盾或不合常情之處，又與證人戈樹
    堉、蔣吉苾所證之情節大致吻合，而證人蔣吉苾、戈樹堉與
    被告間均無糾紛，業據蔣吉苾、戈樹堉及被告陳述在卷（見
    易字卷第66頁、第71頁、第82頁），足認戈樹堉、蔣吉苾應
    無甘冒偽證罪處罰而刻意誣陷被告或為不實陳述之必要，足
    認邱玉珍、郝芳嘉前開證詞，已與戈樹堉、蔣吉苾之證述可
    相互佐證補強，應屬可信。
　⒉又案發時被告與邱玉珍、郝芳嘉、戈樹堉、蔣吉苾等人彼此
    間距離甚近，不過為幾步或不到2公尺內之距離，業據被告
    供述及邱玉珍、郝芳嘉、戈樹堉、蔣吉苾、洪嘉隆均證述甚
    詳（見易字卷第52頁、第58至59頁、64頁、第68頁、第70頁
    、第76至77頁、第83頁）；再佐以邱玉珍、郝芳嘉及蔣吉苾
    於本院作證時當庭手繪案發當時站立之相對位置雖略有出入
    ，然可見其等間距離均十分接近，且被告係與邱玉珍、郝芳
    嘉、戈樹堉、蔣吉苾等4人以彼此相鄰及圍繞之方式對談，
    有邱玉珍、郝芳嘉及戈樹堉手繪案發當時位置圖附卷可參（
    見易字卷第97至101頁），亦與其等前揭證述均相符，則被
    告口出上開侮辱性言詞時，搭配其右手比劃之肢體動作及與
    邱玉珍、郝芳嘉間之相對位置，應可認被告係針對邱玉珍、
    郝芳嘉而為；再參以邱玉珍、郝芳嘉就該協調事宜與被告之
    意見相左，雙方已屬對立之地位，業據邱玉珍、郝芳嘉、蔣
    吉苾證述及被告供述在卷（見偵卷第16頁、第20頁、第24頁
    ；本院卷第63頁、第82頁）。是綜合上情以觀，可認被告口
    出本案言詞時，應係出於當時不滿邱玉珍、郝芳嘉等人之意
    見，而因對話衝突所生之人身攻擊性言詞，堪認被告辱罵對
    象係指在場之邱玉珍、郝芳嘉無誤。
　⒊復觀之被告本案言詞中：「這幾個王八蛋又不付錢的人，在
    那邊機機歪歪」等語，則被告所提及「這幾個」此言詞中已
    明顯指謫在場數人為「王八蛋」甚為明確，益徵被告所辯非
    針對告訴人2人，僅為發牢騷云云，不足採信。
　㈢至證人洪嘉隆雖於本院審理時證稱：被告所述本案言詞並非
    針對邱玉珍、郝芳嘉，被告剛好站在我及管理室木門旁邊，
    附近還有保全員、蔣吉苾，其他人我沒有印象站在何處，因
    為加裝管理室木門是被告付錢，他才會針對該木門為情緒上
    發言，被告講本案言詞時沒有看著何人或對何人比劃等語（
    見易字卷第76至78頁），惟被告本案言詞中已明確表示「這
    幾個王八蛋」等語，已屬針對在場特定數人為攻擊性言論，
    顯非如洪嘉隆所述係針對木門裝設乙事發表評論，又洪嘉隆
    關於被告發表本案侮辱性言詞時，有無以肢體動作或眼神方
    式針對邱玉珍、郝芳嘉乙節，已與邱玉珍、郝芳嘉、戈樹堉
    、蔣吉苾所述不符，又洪嘉隆亦無法證述被告與邱玉珍、郝
    芳嘉等人之相對位置，則洪嘉隆記憶案發當時現場狀況不如
    邱玉珍、郝芳嘉、戈樹堉、蔣吉苾明確，其證述可信性相對
    薄弱，是否可信，尚非無疑，自難為被告有利之認定。
　㈣「王八蛋」一詞，依一般社會通念，乃屬辱罵人之惡言，含
    有輕蔑、貶損之意涵，且此言詞對於遭漫罵者而言，足使之
    在精神上、心理上感到難堪、不快，客觀上自足以貶損告訴
    人之人格，減損告訴人之人格及社會評價。衡以被告為70歲
    ，自述大學畢業之教育程度（見易字卷第84頁），顯具有相
    當學識及社會經驗之人，主觀上當能認知上情，然仍因不滿
    邱玉珍、郝芳嘉，而在上開得共見共聞之地點，對邱玉珍、
    郝芳嘉出言辱罵本案言詞，顯係藉此言詞表達其羞辱、貶抑
    邱玉珍、郝芳嘉之意，主觀上具有公然侮辱之犯意甚明。
　㈤綜上所述，被告前揭所辯，核與事證相悖，不足採信。本案
    事證明確，被告犯行堪以認定，應依法論科。
二、論罪科刑：
　㈠核被告所為，係犯刑法第309條第1項之公然侮辱罪。
　㈡被告先後在本案言詞中先後以「王八蛋」、「混蛋」及「這
    幾個王八蛋又不付錢的人，在那邊機機歪歪」等言詞辱罵告
    訴人2人之行為，其犯罪地點相同，犯罪時間密接，均侵害
    告訴人2人之同一法益，且顯係基於單一犯意所為，屬接續
    犯，僅論以一罪。
　㈢被告以上揭一行為同時公然侮辱告訴人2人，為想像競合犯，
    應從一重之刑法第309條第1項公然侮辱罪處斷。
　㈣爰審酌被告僅因與告訴人2人間因社區事務意見不合，竟不思
    以理性溝通方式處理事情，而以上開方式侮辱告訴人2人，
    貶損告訴人2人之人格尊嚴、名譽及社會評價，顯欠缺尊重
    他人之觀念，可見其理性溝通及情緒控制能力實有不足，所
    為非當，且被告犯後猶否認犯行之態度，迄未賠償或取得告
    訴人2人之諒解，兼衡被告前無犯罪前科紀錄，素行尚稱良
    好，被告本案犯罪之動機為其與告訴人2人間對於社區事務
    之意見不合，犯罪目的為表達不滿之情緒，犯罪手段則為以
    本案言詞侮辱告訴人2人，而足使同社區住戶得以見聞，難
    免造成同社區住戶對告訴人2人之觀感產生不良影響之犯罪
    情節，另綜合證人蔣吉苾、洪嘉隆之證述及被告辯詞以觀（
    偵卷第24頁；易字卷第73至76頁、第82頁、第84頁），固可
    認被告係熱心為社區公共事務服務及付出，然被告未能理性
    控制情緒及言詞，未能適當尊重他人，動輒出言謾罵，仍屬
    未當，且此舉無異將其好意付諸流水，亦將使他人對於社區
    公共事務參與望之卻步及造成他人名譽受有損害，兼衡被告
    自述教育程度、經濟狀況、家庭生活狀況及身體狀況（見易
    字卷第84頁）等一切情狀，量處如主文所示之刑，並諭知易
    科罰金之折算標準。
據上論斷，應依刑事訴訟法第299條第1項前段，判決如主文。
本案經檢察官陳俊宏提起公訴，檢察官靳隆坤、黃碧玉到庭執行
職務。
中　　華　　民　　國　　111 　年　　12　　月　　14　　日
                刑事第八庭      法  官  陳芸葶
以上正本證明與原本無異。
如不服本判決應於收受送達後20日內向本院提出上訴書狀，並應
敘述具體理由；如未敘述上訴理由者，應於上訴期間屆滿後20日
內向本院補提理由書（均須按他造當事人之人數附繕本）「切勿
逕送上級法院」。
中　　華　　民　　國　　111 　年　　12　　月　　14　　日
 　　　　　　　　　　　　　　　 書記官  黃獻立
附錄本案論罪科刑法條
中華民國刑法第309條
公然侮辱人者，處拘役或9千元以下罰金。
以強暴犯前項之罪者，處1年以下有期徒刑、拘役或1萬5千元以
下罰金。